臺灣臺中地方法院民事裁定
111年度訴聲字第14號
聲  請  人  張東榮  


訴訟代理人  張于憶律師
相  對  人  張勝岷即張旭明


上列當事人間請求返還所有權事件（本院111年度訴字第2250號
），聲請人聲請許可為訴訟繫屬事實之登記，本院裁定如下：
    主  文
聲請駁回。
    理  由
一、聲請意旨略以：聲請人與相對人間因返還所有權事件，聲請
    人已提起訴訟，現由貴院審理中，聲請人基於物權關係，就
    取得、設定、喪失或變更依法應登記之不動產所有權，於事
    實審言詞辯論終結前，得聲請受訴法院以裁定許可為訴訟繫
    屬事實之登記，為使第三人知悉訟爭情事，以阻卻其因信賴
    登記而善意取得不動產所有權，及避免確定判決效力所及之
    第三人受不測之損害，爰依民事訴訟法第254條第5項規定，
    請准就坐落臺中市○○區○○段0000地號土地（權利範圍七分之
    一）及其上同段1010建號建物（權利範圍全部，門牌號碼臺
    中市○○區○○路000號7樓，下稱系爭房地）為訴訟繫屬事實之
    登記等語。
二、按訴訟標的基於物權關係，且其權利或標的物之取得、設定
    、喪失或變更，依法應登記者，於事實審言詞辯論終結前，
    原告得聲請受訴法院以裁定許可為訴訟繫屬事實之登記，民
    事訴訟法第254條第5項定有明文。考其立法意旨在於藉由將
    訴訟繫屬事實予以登記之公示方法，使第三人知悉訟爭情事
    ，俾阻其因信賴登記而善意取得，及避免確定判決效力所及
    之第三人受不測之損害。其所定得聲請發給已起訴證明之當
    事人，係指原告；其訴訟標的應限於基於物權關係者，以免
    過度影響被告及第三人之權益。
三、經查，聲請人對相對人所提起之本院111年度訴字第2250號
    民事訴訟，係主張其將系爭房地借名登記於相對人名下，前
    以民國111年5月24日臺中法院郵局001239號存證信函通知相
    對人終止借名登記契約，並依民法第549條第1項、第179條
    規定，訴請相對人將系爭房地所有權移轉登記予聲請人等語
    。然借名登記財產於借名關係存續中，乃登記為出名人之名
    義，在該財產回復登記為借名人名義以前，出名人仍為法律
    上之所有權人，借名人尚無所有物返還請求權可資行使（最
    高法院109年度台上字第89號、100年度台上字第2101號判決
    意旨參照）。故借名人於依借名登記契約行使權利並取得借
    名登記財產所有權移轉登記前，尚無從基於所有權行使權利
    ，且聲請人本件係依民法第549條第1項及第179條規定主張
    ，其訴訟標的並非基於物權關係為主張，核與民事訴訟法第
    254條第5項規定之要件不符。是聲請人聲請許可為訴訟繫屬
    事實之登記，於法無據，不應准許，爰裁定如主文。
中　　華　　民　　國　　111 　年　　8 　　月　　15　　日
                  民事第一庭    法　官　廖欣儀
以上正本係照原本作成。
如不服本裁定應於送達後10日內向本院提出抗告狀，並繳納抗告
費新臺幣1,000元。
中　　華　　民　　國　　111 　年　　8 　　月　　15　　日
                                書記官　李俊毅